【裁判字號】    90,上訴,1704
【裁判日期】    900925
【裁判案由】    誣告等
【裁判全文】
臺灣高等法院刑事判決                            九十年度上訴字第一七四號
    上  訴  人
    即  被  告  己○○
右上訴人因誣告等案件，不服臺灣桃園地方法院八十九年度訴字第一三六三號，中華
民國九十年三月三十日第一審判決（起訴案號：臺灣桃園地方法院檢察署八十八年度
偵字第一六八九七號、第一八七一九號）提起上訴，本院判決如左：
    主  文
上訴駁回。
    事  實
一、己○○於民國八十三年十二月五日因傷害、妨害自由等案件經臺灣新竹地方法院
    判處有期徒刑五月，如易科罰金以三百元折算一日，於八十四年三月三十日經臺
    灣高等法院駁回上訴確定，並於八十四年五月二十二日易科罰金執行完畢。己○○於八十八年九月六日上午九時四十分許駕駛車號ＫＨ－０五五號營業貨櫃曳引
    車（即聯結車）行經高雄市○○路與漁港路口時違規紅燈右轉，為在該路口執行
    取締砂石車勤務之高雄市政府警察局前鎮分局警員戊○○、林俊宏二人攔下取締
    ，警員戊○○要求己○○出示行車執照及職業聯結車駕駛執照查核，而於填寫舉
    發違反道路交通管理事件通知單舉發己○○闖紅燈（紅燈右轉）之違規事實後，
    將駕駛執照扣留，僅歸還行車執照，並將通知單交予己○○簽收，己○○不服取
    締拒絕簽收，旋即上車駕駛ＫＨ－０五五號營業貨櫃曳引車先前往高雄市○○路
    與鎮中路口之前鎮分局前鳴喇叭抗議後即北上，而己○○因不滿其駕駛執照因違
    規紅燈右轉遭扣留，竟意圖使警員戊○○受刑事處分，於當日上午十一時許駕車
    行經中山高速公路臺南路段時，以行動電話撥打一一０，向有偵查權限之公務機
    關臺南縣警察局永康分局報案稱「：於八十八年九月六日上午十時許，在高雄市
    前鎮區○○路中國石油加油站前（高雄市○○路與漁港路口），遭一名身穿警察
    制服者攔車搶皮包一只，內有證件及現金二萬餘元，該歹徒約三十歲左右，約一
    六七公分左右，矮胖身材，所著警察制服徽章號碼為三一二０號：」，而虛偽申
    告警員戊○○搶奪之犯罪事實，並於翌日（八十八年九月七日）凌晨四時三十分
    許經通知前往前鎮分局督察組製作察訪紀錄時進一步當場指出戊○○係搶奪其皮
    包之人，惟供稱「：我沒有闖紅燈：該盤查員警：將行、駕照還我，並要我在告
    發單上簽章，唯我知簽名就表示承認，我就告訴警方紅單：給我，我要申訴，該
    警察就惱羞成怒就搶走我皮包，拿走我的駕照，而將皮包及紅單丟在地上，經我
    拾起清點沒有損失財物，並將紅單自己保管，只少了駕照：」等詞，己○○亦拒
    絕在訪談紀錄表之被訪談人處簽名即離開；經前鎮分局督察組調查係己○○誣告
    後，於八十八年十月一日報請臺灣高雄地方法院檢察署檢察官偵辦，臺灣高雄地
    方法院檢察署檢察官經己○○具狀聲請移轉管轄而呈請臺灣高等法院檢察署檢察
    長令轉臺灣桃園地方法院檢察署檢察官偵辦。
二、己○○明知其職業聯結車駕駛執照係因違規遭警扣留而非被搶，竟於八十八年九
    月九日前往交通部公路局新竹區監理所桃園監理站，以駕駛執照被搶為由申請補
    發駕駛執照，使前開桃園監理站不知情之承辦公務員信以為真，在其所掌管之汽
    （機）車駕駛人審驗暨各項異動登記書上為不實之記載，並據以重新補發乙枚職
    業聯結車駕駛執照交予己○○，足以生損害於公路監理機關對於駕駛執照管理核
    發之正確性。
三、己○○因前開誣告警員戊○○案件，於八十八年十二月八日下午與妻丙○○前往
    臺灣桃園地方法院檢察署第七偵查庭應訊，檢察官隔離訊問己○○與丙○○二人
    ，當日下午四時三十分許己○○接受訊問完畢後，先至地檢署法警室閱覽筆錄並
    簽名，之後便在第七偵查庭外等候丙○○，待丙○○亦經接受訊問完畢，檢察官
    為免延誤其他案件之進行，遂請丙○○至地檢署法警室閱覽筆錄確定無誤後再簽
    名，詎己○○於其妻丙○○在地檢署法警室閱覽筆錄時，屢次衝進法警室，經地
    檢署值勤之法警乙○○上前制止，己○○竟當場對於依法執行公務之法警乙○○
    施以強暴而動手毆打法警乙○○，致法警乙○○因此受有右前臂部腕側０．三Ｘ
    ０．二公分表皮剝脫併血及０．五公分Ｘ０．二公分表皮脫各一處之傷害（傷害
    部分未據告訴），嗣經地檢法警室其他法警合力制止並將己○○移送內勤檢察官
    偵訊。
四、案經高雄市政府警察局前鎮分局報請臺灣高雄地方法院檢察署檢察官呈請臺灣高
    等法院檢察署檢察長令轉臺灣桃園地方法院檢察署檢察官偵查及臺灣桃園地方法
    院檢察署主動偵查起訴。
    理  由
一、訊據被告己○○矢口否認有何誣告、使公務員登載不實及妨害公務之犯行，其於
    原審辯稱「：我沒有違規紅燈右轉，當時我開車行經漁港路口時是其他車輛違規
    紅燈右轉，他們都是走路肩違規右轉，最後一輛是第十輛ＫＨ－０五三號，他右
    轉後變綠燈我才右轉漁港路，在加油站被攔下來：我的駕照及妻的身分證確實被
    警察搶去，在北上途中，中午十一點左右，我以行動電話打一一０備案，不是報
    案告警察，因為我沒有證據，不認識警察，我的駕照確實被搶走，所以以被搶為
    由，申請補發，我是被三名法警拖進去法警室圍毆，傷痕累累，被關到深夜十二
    點多，才由二名管區警員帶我出法警室，當時父親及妻、三名小孩都在外面，父
    親要我息事寧人，我沒有去驗傷，在法警室有十多名人犯有看到我被打，其中一
    人叫左清孝」，於本院辯稱「八十八年九月六日上午九時四十分許，駕駛曳引車
    去高雄，有被攔下來，因為我沒有違規，所以拒絕簽名，警員也沒有將罰單交給
    我。我只說要告他，他就把我的手臂往後彎，並從我的口袋裡拿走皮包，裡面有
    我的駕照和我太太的身分證。當天上午十一時許，駕車行經中山高速公路台南路
    段時，以行動電話撥打一一０報案稱有一位執行交通勤務的警員，徽章號碼是三
    一二０，非法拿走我的駕照和身分證，皮包裡面還有二萬元，但沒有被拿走。八
    十八年九月八日我到桃園監理站申訴，我說警察非法扣留我的駕照，監理站人員
    也認同我的說法，叫我隔天再去申請補發，並將全部資料送交法院處理。八十八
    年十二月八日下午到桃園地檢署開庭時，並沒有出手毆打法警，因為書記官的字
    跡潦草，我太太看不懂，我說看得懂就簽名，看不懂就不要簽名，結果出來後就
    被法警勒住脖子，並把我拉進法警室毆打。」等語，惟查：
（一）被告於八十八年九月六日上午九時四十分許駕駛車號ＫＨ－０五五號營業貨櫃
      曳引車行經高雄市○○路漁港路紅燈右轉，為在前開路口取締砂石車之前鎮分
      局警員戊○○、林俊宏攔下取締填寫舉發違反道路交通管理事件通知單舉發己○○闖紅燈（紅燈右轉）之違規事實一節，已經證人戊○○、林俊宏於八十八
      年十二月七日偵查中證述「約九時四十分左右，他紅燈右轉，我當時站在路口
      約三十公尺的地方，攔他車子，他有下車…沒拿皮包，只將行、駕照拿給我，
      有填告發單，但叫他簽名時，他不簽，揚言要到法院再說，當時我們將紅單及
      行照還給他，駕照我們扣起來移桃園監理站」等語甚詳，並有高雄市政府警察
      局舉發違反道路交通管理事件通知單影本一紙在卷足稽。
（二）雖證人即於八十八年九月六日凌晨駕駛ＫＨ－０五三號貨櫃曳引車與被告駕駛
      ＫＨ－０五五號貨櫃曳引車南下高雄之羅時增於九十年二月二十日原審調查時
      證稱「當時我們準備右轉上高速公路，我的車在前面，己○○的車在後面，相
      距約三、四個車身遠，有三、四部大貨車在己○○的車前面，但不是我們公司
      的車，我要右轉時，我車前方也有大貨車，是綠燈，前方右轉，我跟在後面右
      轉…我們開的都是大車，路肩不可能有其他車可通行，我右轉後，不知道號誌
      是否即轉為紅燈，開了三、四百公尺，我把車子停在路旁向檳榔攤買香煙…當
      時看照後鏡被告的車停在路肩…不知道因何事被攔」等語，但不能為有利被告
      之證明，又被告因前開違規事實經交通部公路局新竹區監理所桃園監理站於八
      十八年九月二十七日以桃監稽違字第五二－四六一九六五號裁處被告新臺幣一
      千八百元之罰鍰，並違規記點三點，經被告向原審法院交通法庭聲明異議，交
      通法庭於八十九年三月十日以八十八年度交聲字第一三一號裁定駁回異議，被
      告不服提起抗告，亦經本院於八十九年五月二十五日以八十九年度交抗字第七
      四號駁回抗告而確定，亦有違反交通管理事件裁決書、八十八年度交聲字第一
      三一號裁定、八十九年度交抗字第七四號裁定影本在卷可稽。
（三）而被告於八十八年九月六日上午十一時十五分許打一一０報案稱「：於八十八
      年九月六日上午十時許，在高雄市○鎮區○○路中國石油加油站前（高雄市○○路與漁港路口），遭一名身穿警察制服者攔車搶皮包一只，內有證件及現金
      二萬餘元，該歹徒約三十歲左右，約一六七公分左右，矮胖身材，所著警察制
      服徽章號碼為三一二０號：」，於翌日凌晨經通知前往前鎮分局督察組時亦當
      場指認證人戊○○即係其所指搶奪其皮包之人，均有臺南縣警察局永康分局勤
      務指揮中心受理各類案件紀錄表傳真一紙及高雄市政府前鎮分局訪談紀錄表一
      份在卷可稽，雖與證人丙○○於八十九年十一月十六日在原審調查時證稱「夫
      （指被告己○○）說要告警察，警察就抓夫的手，搶夫的皮夾，取走夫的駕照
      及我的身分證，並說知道我們住那裏，把皮夾扔在地上後開警車離開，我們撿
      起皮夾上車後就開車上高速公路」等語，與被告於八十九年十一月十六日調查
      時辯稱「警察開完罰單後把證件都還我，並要我在罰單上簽名，我拒簽，說要
      告他，他惱怒就搶我皮包取出裡面妻的身分證與我的駕照，說知道我家在那裏
      ，後來他把皮夾還我，我拒收，警察放地上後走開，我才撿起」等相符，然依
      證人戊○○、林俊宏二人上開證言及參核卷附之違反道路交通管理事件通知單
      代保管物件欄內已記載『駕照』，是證人丙○○上開證稱及被告辯稱係警員戊○○『搶奪皮包取走身分證及駕照』之詞顯不足採，而參酌卷附之臺南縣警察
      局永康分局勤務指揮中心受理各類案件紀錄表，被告打電話報案之時間是八十
      八年九月六日上午十一時十五分，距被告為警攔下取締填寫違反道路交通管理
      事件通知單之時間－八十八年九月六日上午九時四十分僅一小時多，報案內容
      是「報案人稱於上時、地遭一名著警察制服者攔車搶皮包一只，內有證件及現
      金二萬餘元，該歹徒約三十歲左右，約一六七公分：所著警察制服徽章號碼為
      三一二０號」，益徵被告因不服取締而誣告警員戊○○搶奪。
（四）被告於八十八年九月六日上午九時四十分許駕駛車號ＫＨ－０五五號營業貨櫃
      曳引車行經高雄市○○路漁港路紅燈右轉，為在前開路口取締砂石車之前鎮分
      局警員戊○○、林俊宏攔下取締填寫舉發違反道路交通管理事件通知單舉發己○○闖紅燈（紅燈右轉）之違規事實並扣留聯結車駕駛執照一節，已據證人戊○○、林俊宏於偵查中陳述甚詳，並有代保管物件欄內已記載『駕照』之高雄
      市政府警察局舉發違反道路交通管理事件通知單影本一紙在卷足稽，而被告於
      八十八年九月八日至桃園監理站以「警察職章三一二０這條狗畜牲，卻用暴力
      手段搶奪皮包及證件及黑道掛勾買凶等，這種畜牲不如之行為…」為由申訴，
      於八十八年九月九日至桃園監理站申請補發聯結車駕駛執照，亦有交通部公路
      局新竹區監理所桃園監理站八十九年八月二十九日（八九）竹監桃字第二二六
      六五號函送之被告於八十八年九月九日申請補發駕駛執照之汽（機）車駕駛人
      審驗暨各項異動登記書影本一紙及被告於八十九年十一月十六日原審調查時庭
      呈之汽（機）車駕駛人審驗暨各項異動登記書影本一紙、交通部公路局新竹區
      監理所桃園監理站九十年七月六日（九０）竹監桃字第一九七五九號函暨附件
      在卷可稽（按被告是否另涉侮辱公務員犯行，業由本院依職務告發），是被告
      前開辯稱因駕照被搶而申請補發之詞顯不足採。
（五）被告於前述時、地對依法值勤之臺灣桃園地方法院檢察署法警乙○○施暴一節
      ，業據證人乙○○於八十八年十二月八日偵查中及本院調查時指述甚詳，並有
      診斷證明書一紙附卷可稽，雖證人丙○○、謝棋財（即被告之父親）於八十九
      年十一月十六日本院調查時證稱「我（指證人丙○○）被帶到法警室，法警兇
      我並叫我簽名，我在裡面待好久，法警圍毆我，後來在窗口與夫交談，夫告知
      看得懂就簽，看不懂就不要簽，被他們聽見，三、四個人衝出來把夫抓進去痛
      毆：夫被抓進法警室痛毆一頓，夫被上腳鐐手銬後，抓進拘留室，法警就叫我
      出去」、「當天下午媳婦丙○○在偵查庭做完筆錄後被帶到法警室，一直待到
      晚上七點還未出來，子己○○在交保窗口與丙○○交談，丙○○告知不簽名就
      不讓她走，子告知看懂就簽，看不懂就不簽，一名較高的法警衝出來打子並把
      他抓進法警室，子雙手抱頭，該名較高法警及一位矮的法警，還有一名，三人
      痛毆子」等語，然二人所述互有齟齬，且證人左清孝於八十九年十二月二十六
      日於原審調查時證稱其於八十八年十二月八日傍晚因竊盜案件被警移送臺灣桃
      園地方法院檢察署，在法警室待一、二小時，惟未見有人發生爭執、衝突或有
      人被毆打，是被告及證人丙○○、謝棋財前述所言皆不足採。
（六）被告請求傳訊之證人丁○○、甲○○，經本院訊問後，其二人到庭所為陳述，
      亦不能為有利被告之證明，又臺灣桃園地方法院檢察署之監視錄影帶業因超過
      保存期限三個月，致無法提供，亦有該署九十年七月十一日桃檢政風字第０三
      一號函文一紙在卷可按，惟依上證據，本件事證明確，被告前開犯行均堪以認
      定。
二、核被告所為係犯刑法第一百六十九條第一項之誣告罪、第二百十四條之使公務員
    登載不實文書罪、第一百三十五條第一項之妨害公務罪。被告所犯上開三罪間，
    犯意各別，行為互異，應分論併罰。又被告於八十三年十二月五日因傷害、妨害
    自由等案件經臺灣新竹地方法院判處有期徒刑五月，如易科罰金以三百元折算一
    日，於八十四年三月三十日經臺灣高等法院駁回上訴確定，於八十四年五月二十
    二日易科罰金執行完畢，有臺灣桃園地方法院檢察署刑案資料查註紀錄表、臺灣
    高等法院被告全國前案紀錄表及臺灣高等法院檢察署刑事資料室簡覆表各一份附
    卷足按，其於五年以內再犯本案有期徒刑以上之前開三罪，係屬累犯，依法均應
    重其刑。
三、原審依刑事訴訟法第二百九十九條第一項前段，刑法一百三十五條第一項、第一
    百六十九條第一項、第二百十四條、第四十七條（原判決漏引）、第五十一條第
    五款，罰金罰鍰提高標準條例第一條前段，並審酌被告之犯罪動機、素行、目的
    、手段、智識程度、所生危害及犯後態度等一切情狀，量處被告己○○誣告罪有
    期徒刑陸月；偽造文書罪有期徒刑參月；妨害公務罪有期徒刑肆月，並定應執行
    之刑為有期徒刑壹年，其認事用法核無違誤，量刑亦稱允當，被告上訴意旨否認
    犯罪指摘原判決不當，即無理由，應駁回其上訴。
據上論斷，應依刑事訴訟法第三百六十八條判決如主文。
本案經檢察官郭啟東到庭執行職務。
中      華      民      國      九十      年      九    月    二十五    日
                              臺灣高等法院刑事第二十一庭
                                  審判長法  官  葉  騰  瑞
                                        法  官  莊  明  彰
                                        法  官  黃  國  忠
右正本證明與原本無異。
如不服本判決應於收受送達後十日內向本院提出上訴書狀，其未敘述上訴之理由者並
得於提起上訴後十日內向本院補提理由書（均須按他造當事人之人數附繕本）。
    書記官  劉  貞  達
中      華      民      國      九十      年     九     月    二十八    日
附錄本案論罪科刑法條全文
刑法第一百三十五條：
對於公務員依法執行職務時，施強暴脅迫者，處三年以下有期徒刑、拘役或三百元以
下罰金。
意圖使公務員執行一定之職務或妨害其依法執行一定之職務或使公務員辭職，而施強
暴脅迫者，亦同。
犯前二項之罪，因而致公務員於死者，處無期徒刑或七年以上有期徒刑。致重傷者，
處三年以上七年以下有期徒刑。
刑法第一百六十九條：
意圖他人受刑事或懲戒處分，向該管公務員誣告者，處七年以下有期徒刑。
意圖他人受刑事或懲戒處分，而偽造、變造證據或使用偽造變之證據者亦同。
刑法第二百十四條：
明知為不實之事項，而使公務員登載於職務上所掌之公文書，足以生損害於公眾或他
人者，處三年以下有期徒刑、拘役或五百元以下罰金。


司法院資訊處製作；財團法人民間司法改革基金會備份。
